【裁判字號】    91,上訴,2044
【裁判日期】    920326
【裁判案由】    搶奪等
【裁判全文】
臺灣高等法院高雄分院刑事判決                  九十一年度上訴字第二四四號
    上  訴  人  臺灣高雄地方法院檢察署檢察官
    被      告  丙○○
    指定辯護人  本院公設辯護人  李佩娟
右上訴人因被告搶奪等案件，不服臺灣高雄地方法院九十一年度易字第二二八六號中
華民國九十一年十月十七日第一審判決（起訴案號：臺灣高雄地方法院檢察署九十一
年度偵字第一四三○五號），提起上訴，本院判決如左：
    主  文
上訴駁回。
    事  實
一、丙○○前於民國八十四、八十五年間，因違反麻醉藥品管理條例及竊盜案件，經
    原審法院分別判處有期徒刑四月及六月確定並接續執行，於八十七年一月三十日
    假釋期滿，未經撤銷假釋以已執行完畢論；又於八十七年間，因違反懲治盜匪條
    例案件，經原審法院判處有期徒刑四年六月確定，並於九十年九月十四日假釋出
    獄交付保護管束，刑期本應至九十一年十月十九日始屆滿，惟於假釋期間，仍不
    知悔改，意圖為自己不法之所有，於九十一年七月五日晚間六時許，在高雄市○○區○○里○○○路與林南街口，以其所有客觀上足以對人之生命、身體及安全
    構成威脅，可供兇器使用之Ｔ型扳手一支作為工具，以將上開Ｔ型扳手插入乙○○所有車號ＯＧＬ—四三七號重型機車之電源鎖內並加以開啟之方式，竊取該機
    車得手，並供己使用。嗣經警於同日晚上六時三十分許，在高雄市○○區○○路
    與林森路口查獲，並扣得上揭機車一部（業據乙○○領回）。
二、案經高雄市政府警察局移送臺灣高雄地方法院檢察署檢察官偵查起訴。
    理  由
一、右揭犯罪事實，業據被告丙○○迭於警訊、偵查、原審及本院調查、審理中坦承
    不諱，核與被害人乙○○指訴失竊情節相符，復有車輛遺失電腦輸入單影本、車
    輛竊盜、車牌失竊資料個別查詢報表、扣押物品目錄表、贓物認領保管收據各一
    紙附卷可稽，並有被告竊車用之Ｔ型扳手一支扣案為佐，堪認被告之自白核與事
    實相符，自得採為論科之依據，本件事證明確，被告犯行堪以認定。
二、按刑法第三百二十一條第一項第三款之攜帶兇器竊盜罪，係以行為人攜帶兇器竊
    盜為其加重條件，此所謂兇器，其種類並無限制，凡客觀上足對人之生命、身體
    、安全構成威脅，具有危險性之兇器均屬之，且祇須行竊時攜帶此種具有危險性
    之兇器為已足，並不以攜帶之初有行兇之意圖為必要（最高法院七十九年度台上
    五二五三號判例參照）。查被告行竊時所攜帶之Ｔ型扳手，為鐵製材質，尾端尖
    銳，以之揮刺，足以傷害人之生命、身體，客觀上具有危險性，此經本院當庭勘
    驗屬實（見本院九十二年三月十九日審判筆錄），自屬刑法第三百二十一條第一
    項第三款所稱之「兇器」無誤，是核被告所為，係犯刑法第三百二十一條第一項
    第三款之攜帶兇器竊盜罪。公訴人雖認被告竊盜時所持之Ｔ型扳手並未扣案，而
    於起訴書中論以被告應構成刑法普通竊盜罪（但起訴法條誤引刑法第三百二十一
    條第一項），然警卷所附扣押物品目錄表中記載之「萬能鑰匙」一支，實為Ｔ型
    扳手之誤植，已據證人即查獲本案之警員林文欽、張國輝於原審證述明確（見原
    審卷第六二頁），並為被告當庭自承在卷（見原審卷第六五頁），且被告竊車用
    之Ｔ型扳手一支業經扣案，已如前述，公訴人於原審審理時亦當庭變更起訴法條
    為刑法第三百二十一條第一項第三款之加重竊盜罪，自無庸再為變更法條之諭知
    ，附此敘明。被告前於八十四、八十五年間，因違反麻醉藥品管理條例及竊盜案
    件，經原審法院分別判處有期徒刑四月及六月確定並接續執行，於八十七年一月
    三十日假釋期滿，未經撤銷假釋以已執行完畢論，有臺灣高等法院被告全國前案
    紀錄表及臺灣高雄地方法院檢察署刑案資料查註紀錄表各一份在卷可按，其於有
    期徒刑執行完畢後，五年以內再犯有期徒刑以上之本罪，為累犯，應依法加重其
    刑。
三、原審因依刑法第三百二十一條第一項第三款、第四十七條之規定，並審酌被告正
    值壯年，竟不思以己力賺取財物，而持Ｔ型扳手竊盜機車使用，且其甫於九十年
    九月間假釋出獄，竟於假釋期間更犯罪，顯不知悔悟，惟念其犯後坦承犯行，態
    度尚稱丁好等一切情狀，量處被告有期徒刑一年，另敘明扣案之Ｔ型扳手一支，
    為被告所有且供其犯罪所用之物，已據被告供承在卷，爰依刑法第三十八條第一
    項第二款規定，併宣告沒收之。又說明被告之前僅有一次竊盜前科，且係於八十
    五年間所為，與本件竊盜犯行相隔已近六年，實難以此遽認被告有以犯竊盜罪為
    常業或有犯竊盜罪之習慣，因認前揭宣告之刑已足懲其不法，公訴人所請依法對
    被告諭知於刑之執行前令入勞動處所強制工作，尚有未洽，而不為被告令入勞動
    場所強制工作之諭知。原判決之認事用法及量刑均無不當，檢察官上訴意旨指摘
    原判決未及審究移送併案部分之犯罪事實（詳如後述），自非可取，上訴為無理
    由，應予駁回。
四、移送併案意旨（臺灣高雄地方法院檢察署九十一年度偵字第一七四七八號、第一
    八六七七號）略以：(一)被告意圖為自己不法之所有，於不詳時間，在不詳地點，
    竊取不詳人所有，車牌號碼亦不詳之銀色機車一輛，得手後供作行搶之交通工具
    。再基於概括犯意，意圖為自己不法之所有，先於九十一年四月二日晚間七時四
    十二分許，騎乘上開竊得之機車，途經高雄市左營區○○○路八十三號前，見己○○將車牌號碼二Ａ－○七七八號自用小客車停放路旁，人下車而車門未上鎖有
    可趁之機，便打開車門搶奪己○○所有放置右前座腳踏板上之咖啡色皮包一個，
    內有信用卡二張、電話簿一本、鑰匙包一個及現金新台幣（下同）一千元，得手
    後隨即騎車逃逸，將搶得之證件丟棄路旁，現金花用殆盡；復於同年五月五日下
    午五時許，騎乘上開竊得之機車，途經高雄市○○區○○街二○六巷與後昌路六
    七七巷口，見甲○○步行經過該處而有可趁之機，便由後駛近，搶奪甲○○所有
    夾於腋下之紅色皮包一個（內有金融卡四張、信用卡三張、身分證及健保卡各一
    張、現金一萬零六百元），得手後隨即騎車逃逸，將搶得之證件丟棄路旁，現金
    花用殆盡；再於同年五月十四日凌晨一時許，騎乘上開竊得之機車，途經高雄市
    左營區○○路四四號前，見戊○○騎乘機車途經該處而有可趁之機，便由後駛近
    ，搶奪戊○○所有放置機車腳踏板上之土黃色皮包一個（內有金融卡一張、身分
    證、健保卡及駕駛執照各一張、現金四千元），得手後隨即騎車逃逸，將搶得之
    證件丟棄路旁，現金花用殆盡。(二)被告承繼上開同一之竊盜犯意，與共同被告郭
    義成（另行起訴）基於犯意聯絡，意圖為自己不法之所有，於九十一年一月十三
    日下午五時三十分許，由共同被告郭義成騎乘車牌號碼ＯＶＧ－一九二號機車，
    搭載被告至高雄市○○區○○路之三民國小旁，再由被告持其所有客觀上可供兇
    器使用之Ｔ型扳手一支（未扣案），竊取不詳人所有，車牌號碼亦不詳之機車一
    輛，得手後供作強盜之交通工具。被告與共同被告郭義成又共同意圖為自己不法
    之所有，於同年一月十三日下午六時三十分許，由被告騎乘上開竊得之機車，搭
    載共同被告郭義成至高雄市○○區○○路二六七號某自助餐店前，見庚○○單獨
    一人駕駛車牌號碼ＹＳ－六六二號自用小客車途經該處，人下車購買便當而車門
    未上鎖有可趁之機，便將上開竊得之機車棄置路旁，由共同被告郭義成持客觀上
    可供兇器使用之中型瑞士刀一把（長約八公分，未扣案），先進入上開小客車內
    右後座等候，被告則趁庚○○打開車門時，強行將庚○○由駕駛座推至右前座，
    共同被告郭義成再持中型瑞士刀抵住庚○○之脖子，脅迫庚○○不准動，至使庚○○不能抗拒，而任由被告將上開小客車駛離，經過一段距離，被告伸手搜括庚○○皮包內之財物，取得現金八百五十元及華南銀行提款卡一張，復脅迫庚○○
    說出提款卡之密碼，旋即駕駛上開小客車至高雄市○○○路一七八號前，由被告
    下車持上開華南銀行提款卡，利用華南銀行高雄分行擺設之自動付款機，分別三
    次領出庚○○之存款共計九萬元，得手後，更以「不准報警，否則知道你住處，
    要對你及家人不利」等語恐嚇庚○○，致使庚○○心生畏懼，方在高雄市○○路
    附近下車，被告將強盜所得財物與共同被告郭義成平分後，遂一同搭乘計程車離
    去，嗣經警調閱自動付款機之監視錄影帶，始循線查獲上情。(三)被告復承繼上開
    同一之竊盜犯意，於九十一年八月二十五日下午六時許，意圖為自己不法之所有
    ，夥同不詳姓名年籍綽號「阿亮」之成年男子等人，在高雄縣大寮鄉○○路二三
    二巷四之一號其外甥壬○○住處前，竊取壬○○所有之車牌號碼ＶＮ－七九一六
    號自用小客車後，而自同日晚間七時起至翌日凌晨一時許，另意圖為自己不法之
    所有，接續多次以電話恐嚇壬○○，要壬○○交付五萬元贖車，否則綽號「阿亮
    」等人即將前揭小客車拆解，雙方討價還價後，壬○○遂同意以四萬元贖車，先
    於同年八月二十六日凌晨一時許，在高雄縣大寮鄉忠義國小旁，交付被告一萬元
    ，並取回前揭小客車，剩餘三萬元被告再於當日至壬○○住處拿取，待同年八月
    二十六日上午十一時二十分，被告駕駛車牌號碼ＺＫ－○三一號營業用小客車，
    攜帶具殺傷力之改造仿ＣＬＯＣＫ廠半自動手槍製造之金屬玩具手槍一支（含彈
    匣一個，槍枝管制編號0000000000號），及可供上述手槍發射用之直
    徑約八點七ｍｍ金屬彈頭之土造子彈八顆（違反槍砲彈藥刀械管制條例部分另行
    起訴），前往上開壬○○住處，欲拿取三萬元贖款時，為壬○○父親辛○○察覺
    有異，報警當場查獲。因認被告另涉犯竊盜、搶奪、加重強盜、恐嚇取財等罪嫌
    ，且前開(一)(二)(三)之竊盜犯行與本件之犯罪時間緊接，手段相同，所犯係犯罪構成
    要件相同之罪，顯基於概括犯意為之，為連續犯；另被告前開(一)(二)(三)之搶奪、加
    重強盜、恐嚇取財犯行，與本件有方法結果之牽連關係，為牽連犯，均屬裁判上
    一罪，應為本件起訴效力所及等語。訊據被告丙○○於本院調查時堅決否認有此
    部分移送併辦之犯行，辯稱：這些案件都不是我做的，我也沒有竊盜機車，是警
    察叫我承認，因為我涉嫌強盜案件，有位翁姓警察叫我承認，他答應將案件用函
    送的方式，不要把我隨案移送，叫我承認有涉嫌強奪及竊盜等案件云云，惟於本
    院審理時則供承上揭移送併案事實全部之犯行不諱。經查：(一)被告丙○○固於警
    訊、偵查及本院審理中自承有以竊得之機車搶奪被害人己○○及甲○○之財物等
    情，惟於本院調查時堅決否認有此犯行，則其自白前後不符，已有瑕疵；且被告
    對於何時、在何處、竊得何種車型、車號之機車等細節，均無法供明，益難認其
    前開不利之自白核與事實相符；另搶奪被害人戊○○部分之犯行，被告丙○○於
    偵查中即否認涉此犯行（見九十一年度偵字第一七四七八號偵查卷第二二頁），
    而上述被害人己○○、甲○○、戊○○三人均無法指認作案之歹徒，又無失竊之
    機車扣案，或有關該機車被害人之指訴及失竊報案紀錄，顯難僅憑被告丙○○前
    後不一致之自白，遽認被告丙○○有行竊機車，並以之供作行搶犯罪使用之交通
    工具之事實，是此部分竊盜犯罪尚屬不能證明，自與本案不發生連續犯之裁判上
    一罪關係。(二)被告丙○○與同案被告郭義成涉嫌於九十一年一月十三日下午六時
    三十分許，在高雄市○○區○○路二六七號某自助餐店前，趁被害人庚○○駕駛
    自用小客車下車購買便當而車門未上鎖之際，共同持刀脅迫被害人至使不能抗拒
    ，而強盜其財物前，固據同案被告郭義成供稱於當日下午五時三十分許，係由被
    告丙○○持其所有客觀上可供兇器使用之Ｔ型扳手一支（未扣案），竊取不詳人
    所有，車牌號碼亦不詳之機車一輛，作為上開強盜犯罪之交通工具云云。惟被告
    丙○○於偵查中已供稱當天係騎其太太（實為同居人）所有車牌號碼ＯＶＧ－一
    九二號重型機車到崇德路的，並未偷竊機車等語（見九十一年度偵字第一七四七
    八號偵查卷第二一頁），證人即被告之同居人李月莉並於本院調查時到庭證述上
    開機車為其所有屬實，並提出機車行車執照附卷為證，被告丙○○既與證人李月
    莉同居共財，其騎用李月莉之機車，自無不法所有之意圖，應不構成竊盜罪，公
    訴人亦無法舉證被告丙○○竊盜何人之機車，或有何失竊之機車扣案及失竊報案
    紀錄等資料為佐，自難僅以被告丙○○前後不一之供述，及同案被告郭義成片面
    之證述，即認被告丙○○另有竊盜機車犯行，並以之作為上開強盜犯罪交通工具
    之事實，被告丙○○此部分之竊盜犯罪即屬不能證明，亦與本案不發生連續犯之
    裁判上一罪關係。(三)被害人壬○○、辛○○於警、偵訊及本院調查中固詳為指陳
    被告丙○○於壬○○所有之車牌號碼ＶＮ－七九一六號自小客車失竊後，即主動
    打電話來詢問是否有事情，經其告知車輛失竊後，並說要幫忙找車，經過十多分
    鐘即表明已透過朋友找到車，但對方要求要五萬元贖車，後來與之殺價到四萬元
    ，並先給付一萬元後，才取回車輛，事後被告丙○○再來拿取定之三萬元時，即
    被其報警查獲等情，然被害人壬○○之自小客車是否確為被告丙○○所竊取，除
    其於本院審理時不利之自白外，並無其他積極之證據足資佐證，已難遽認被告丙○○是否涉此部分竊盜犯行，且被告丙○○縱有涉犯上開竊盜壬○○所有之自小
    客車犯行，依被害人壬○○所述情節，其目的係要藉此要求贖款，而施以恐嚇取
    財，與本案單純竊取他人機車供己騎用之犯意，顯屬有別，亦難認與前開竊盜犯
    行有概括犯意之可言，即無連續犯之裁判上一罪關係。綜上所述，公訴人就上開
    移送併辦之竊盜部分事實，並無積極證據足資證明被告丙○○涉有此部分犯行，
    即與本件竊盜犯行，並無連續犯之裁判上一罪關係，即非起訴效力所及，本院自
    不能併予審理，應由公訴人另行依法偵辦。
據上論結，應依刑事訴訟法第三百六十八條，判決如主文。
本案經檢察官朱文彬到庭執行職務。
中    華    民    國      九十二      年      三      月     二十六   日
                              臺灣高等法院高雄分院刑事第八庭
                                  審判長法官  郭雅美
                                        法官  江泰章
                                        法官  裕斗
右正本證明與原本無異。
不得上訴。
                                  法院書記官  吳福連
中    華    民    國      九十二      年      三      月    二十六    日
附錄本判決論罪科刑法條：
刑法第三百二十一條
 (加重竊盜罪)
犯竊盜罪而有左列情形之一者，處六月以上五年以下有期徒刑：
一  於夜間侵入住宅或有人居住之建築物、船艦，或隱匿其內而犯之者。
二  毀越門扇、牆垣或其他安全設備而犯之者。
三  攜帶兇器而犯之者。
四  結夥三人以上而犯之者。
五  乘火災、水災或其他災害之際而犯之者。
六  在車站或埠頭而犯之者。
前項之未遂罰之。


司法院資訊處製作；財團法人民間司法改革基金會備份。
